【裁判字號】    91,訴,568
【裁判日期】    920325
【裁判案由】    毒品危害防制條例
【裁判全文】
臺灣基隆地方法院刑事判決                          九十一年度訴字第五六八號
    公  訴  人  臺灣基隆地方法院檢察署檢察官
    被      告  丙○○
    指定辯護人  本院公設辯護人甲○○
右列被告因違反毒品危害防制條例案件，經檢察官提起公訴（九十年度偵字第二四七
二號），本院判決如左：
    主  文
本件免訴。
    理  由
一、公訴意旨略以：被告丙○○於民國（下同）九十年六月十七日十四時許，在基隆
    市光華國宅旁以新台幣（下同）一萬六千元之代價，向年籍姓名不詳綽號「秋仔
    」之成年男子購買第二級毒品安非他命一包（淨重三十二點八一公克，取零點零
    三公克鑑驗，總餘三十二點七八公克），另以一萬二千元之代價購買供其個人施
    用之第一級毒品海洛因一包及不具有毒品成分之不明粉末二包（施用毒品部分犯
    行另案偵辦起訴）、分裝袋後，起意販售毒品牟利，遂以電話向乙○○聯繫兜售
    其所購入之安非他命，並於同日十八時四十五分夥同不知情之林欣蓓（另經檢察
    官為不起訴處分）共同搭乘計程車前往台北縣金山鄉○○路二七九巷十號約定地
    點，由丙○○下車與乙○○進一步商議交易細節時，為警當場查獲，並扣得其所
    持有之毒品安非他命一包、海洛因一小包及含有海洛因成分之包裝袋四個及空包
    裝袋六個，另於計程車上查獲林欣蓓及其所持有摻有海洛因之香菸盒一個，因認
    被告丙○○涉有意圖販賣而持有第二級毒品之犯行等語。
二、按犯罪事實應依證據認定之，無證據不得推定其犯罪事實，刑事訴訟法第一百五
    十四條有明文規定。又事實之認定，應憑證據，如未能發現相當證據，或證據不
    足以證明，自不能以推測或擬制之方法，為裁判之基礎（最高法院四十年台上字
    第八六號判例參照）；認定不利於被告之事實，須依積極證據，苟積極證據不足
    為不利於被告事實之認定時，即應為有利於被告之認定，更不必有何有利之證據
    （最高法院三十年上字第八一六號判例參照）；又認定犯罪事實，所憑之證據，
    無論直接或間接證據，其為訴訟上之證明，須於通常一般之人，均不致有所懷疑
    ，而得確信其為真實之程度者，始得據之為有罪之認定，倘其證明尚未達到此一
    程度，而有合理之懷疑存在時，即無從為有罪之認定（最高法院七十六年台上字
    第四九八六號判例參照）；又按意圖販賣而持有毒品罪，與單純持有毒品罪二者
    犯罪態樣，其所侵害社會法益之輕重有別，事涉罪名與刑罰差異甚鉅，被告有無
    販賣毒品自應審慎調查，尤應採嚴格證據主義，始符合被告基本人權保障之法則
    與我國刑事訴訟法第一百五十四條之證據裁判本旨。且按以情況證據（即間接證
    據）作為論罪科刑之依據，尤須基於該證據在直接關係上所可證明之他項情況事
    實，本乎推理作用足以確證被告有罪，方為合法，不得徒憑主觀上之推想，將一
    般經驗上有利被告之其他合理情況逕予排除，此有最高法院三十二年上字第六十
    七號判例足資參照。又意圖販賣而持有第二級毒品罪之構成要件中，因含有「意
    圖販賣」之主觀違法要素，故於訴訟上對於行為人是否具有販賣之意圖，必須有
    相當之客觀事實，足以表明其主觀上意念之遂行性與確實性，方得認行為人確有
    該項意圖。訊據被告固坦承於右揭時地為警查獲持有安非他命一包（淨重三十二
    點八一公克，取零點零三公克鑑驗，總餘三十二點七八公克），惟堅決否認有何
    意圖販賣而持有第二級毒品安非他命之犯行，辯稱：扣案之安非他命係供自己施
    用等語。
三、本件公訴人認被告丙○○涉有意圖販賣而持有第二級毒品之犯行，係以被告經警
    查獲之第二級毒品安非他命一包（淨重三十二點八一公克，取零點零三公克鑑驗
    ，總餘三十二點七八公克），及證人乙○○之證詞為其論據。惟查：
（一）被告有施用安非他命之事實，業據被告於警詢時供承在卷，並經本院九十年度
      訴字第四二七號判決在案，有該判決在卷可證，被告供陳查獲之安非他命係供
      自己施用等情，並非無據，則其持有毒品乃事理之常，尚不得遽認即供販賣之
      用。
（二）所謂販賣行為，須以營利之意思而販入或賣出，方足構成（最高法院六十七年
      臺上字第二五００號及六十九年臺上字第一六七五號判例參照），苟無營利之
      意思，縱以原價或低於原價有償讓與他人，即難謂為販賣行為，是毒品危害防
      制條例第五條第二項之意圖販賣而持有第二級毒品罪，自須以營利之目的而持
      有。被告於九十年六月七日警訊中雖供稱：「查獲之安非他命，其中一半要以
      九千元價格讓給乙○○，算我二人共同買這三十四．三公克安非他命。」、於
      九十年十月三十日偵查中供稱：「當時乙○○打二次電話給我要我幫他調安非
      他命，我起先不同意，但第三次打來我就同意幫他調安非他命，．．要我在查
      獲當天送至他家去，至於價格是我先去問，打電話給他，他同意的，他說安非
      他命的二萬八千兀等我把毒品給他時，再當場還我。」、於九十年十一月二十
      三日偵查中供稱：當時確是郭叫我幫他調毒品。」、於九十一年四月十一日偵
      查中供稱：「乙○○是向我調安非他命，我沒賺他錢。」，惟於本院審理時已
      堅決否認有此犯意，參以施用毒品者彼此之間互通有無，乃事所常見，自難徒
      憑被告於偵查中上開單純自白遽認其有營利之意圖。
（三）又證人乙○○於九十年六月七日警訊中先證稱：「丙○○是約好要來金山找我
      玩，我根本不知道他們身上有毒品。」、於九十年八月六日偵查中證稱：「他
      們來找我玩」、「（訊以有無委託他幫你買毒品？）沒有。」、嗣於九十年九
      月二十四日偵查中即改稱：「他在電話中說要來金山找我，我問他何事，他說
      到了就知道，他說此話的意思，是有毒品可以賣給我，是向我兜售的意思。」
      、於九十年十一月二十三日偵查中證稱：「當時確定劉打電話中給我，他說到
      了就知道，意思即是要向我兜售毒品。」、然本院審理時復改稱：「我沒有請
      他幫我買毒品，警察在他身上查獲毒品我也很驚訝。被告當天是突然打電話給
      我，說要來金山洗溫泉。」，證人前後證詞不一，且有岐異，亦與被告之供詞
      ，互不相符，礙難採信。
（四）此外，復查無其他積極證據足資認定被告有何意圖販賣而持有安非他命之犯行
      ，被告堅詞否認有此犯行，應堪採信。
四、然按同一案件曾經法院為實體上之判決確定者，應依刑事訴訟法第三百零二條第
    一款之規定，為免訴之判決。此項確定判決既判力之原則，不論實質上之一罪，
    或連續犯、牽連犯、想像競合犯等裁判上之一罪，其一部事實已經判決確定者，
    對於構成一罪之其他部分，均有其適用，此乃基於審判不可分之關係，在審理事
    實之法院，就全部犯罪事實，依同法第二百六十七條之規定，本應予以審判，故
    其判決確定之效力，應及於全部之犯罪事實，是既判力對於時間效力之範圍，係
    以最後審理事實法院之宣示判決日為判斷之標準，得上訴於第二審之第一審刑事
    判決，如於上訴第二審後，又依法撤回上訴，其上訴撤回之日，雖為判決確定日
    ，但其既判力之時點，基於上開原則，仍應以第一審宣示判決之日為其準據。經
    查被告丙○○前因分別基於施用第一級毒品海洛因、第二級毒品安非他命之概括
    犯意，自九十年四月間某日起至九十年十月二十九日止，先後多次在基隆市○○
    ○路一四四號租屋處，分別施用第一級毒品海洛因、第二級毒品安非他命多次，
    並由台灣基隆地方法院檢察署檢察官提起公訴，嗣於九十年十二月十三日，經本
    院以九十年度訴字第四二七號分別判處有期徒刑八月及五月，應執行有期徒刑一
    年，於九十一年二月四日確定。堪認被告辯稱查扣之毒品安非他命係供己施用等
    語，尚非無稽而屬真實可信。公訴人認被告涉犯意圖販賣而持有安非他命犯行而
    提起公訴，其效力自及於被告持有安非他命之一部行為，惟因不能證明被告確有
    公訴意旨所指之意圖販賣毒品犯行，且被告持有毒品安非他命之低度行為，應認
    為施用之高度行為所吸收，則被告施用第二級毒品之犯行自為該判決之既判力所
    及，應為免訴之判決。
五、本件被告既經諭知免訴之判決，扣案之第二級毒品安非他命一包（淨重三十二點
    八一公克，取零點零三公克鑑驗，總餘三十二點七八公克），自不予宣告沒收並
    銷燬之。
據上論斷，應依刑事訴訟法第三百零二條第一款，判決如主文。
本案經檢察官李辛茹到庭執行職務。
中      華      民      國      九十二    年    三    月      二十五    日
                              臺灣基隆地方法院刑事第三庭
                                    法  官    齊      潔
右正本證明與原本無異。
對於本件判決如有不服，應於收受送達後十日內，向本院提出上訴書狀，上訴於臺灣
高等法院，並按他造當事人之人數附具繕本。
                                    書記官    莊  國  南
中      華      民      國      九十二    年    三    月      二十七    日


司法院資訊處製作；財團法人民間司法改革基金會備份。
